臺灣臺北地方法院民事裁定　　　　　　　 96年度抗字第694號
抗　告　人　　臺北縣政府
法定代理人　　甲○○
上列抗告人因對乙○○聲請公示送達事件，對於民國96年7月31
日本院96年度聲字第2584號裁定提起抗告，本院裁定如下：
    主  文
抗告駁回。
抗告費用新台幣壹仟元由抗告人負擔。
    理  由
一、本件抗告人於原審聲請及本院抗告意旨，略以：緣內政部民
    國91年3月28日台內中地字第0910083487號函令暨早期放領
    公有耕地處理要點第5點規定，早期公地放領土地應定相當
    期限催告承領人或其繼承人到府申辦繼承承領。而坐落台北
    縣坪林鄉○○○段大粗坑小段233-4地號土地屬公有土地（
    下稱系爭土地），原承領人陳有定業已死亡，伊乃依據上開
    令函及規定，於96年2月16日以北府地籍字第0960107834號
    函通知陳有定之繼承人，限期辦理系爭土地所有權移轉登記
    ，逾期即解除放領契約（下稱系爭催告函）。惟陳有定繼承
    人中之乙○○，其戶籍地址僅有日據時代戶籍資料可憑，因
    該址於臺灣光復後調整而不存在，致郵局無法投遞，伊亦無
    法探知乙○○之住居所，爰依民法第97條（抗告人誤載為第
    79 條）規定，聲請將系爭催告函對乙○○為公示送達，詎
    原審竟予駁回，自有未當。為此提起抗告，求予變更原裁定
    云云。
二、原裁定則以：依乙○○之日據時期戶籍資料記載，其設籍地
    址現已不存在，雖郵局無法投遞，惟上開戶籍資料僅能說明
    曾有乙○○於日據時期昭和10年設籍該址之情形，尚難認其
    現仍生存且居住該址，況乙○○之父陳有定早於35年10月1
    日設籍至台北縣坪林鄉漁光村2鄰內寮2號，乙○○並未隨同
    設籍，現亦查無乙○○設籍資料，無從認乙○○現仍存在，
    聲請人對之聲請公示送達，與民法第97條規定不合，爰予以
    駁回。
三、按表意人非因自己之過失不知相對人居所者，得依民事訴訟
    依法公示送達之規定，以公示送達為意思表示之通知，民法
    第97條固定有明文。惟自然人如離去其最後住所或居所，而
    陷於生死不明之狀態時，即屬失蹤，在其未受死亡宣告前，
    其財產之管理，應依非訟事件法之規定處理，即由其財產管
    理人代為財產權之管理行為；又失蹤人如無法依非訟事件法
    第109條第1項之規定定其財產管理人時，法院得依利害關係
    人或檢察官之聲請，選任財產管理人。民法第10條、非訟事
    件法第109條第2項規定及司法院院解字第3445號解釋參照。
四、本件抗告人主張之事實，業據提出系爭催告函、台北縣坪林
    鄉戶政事務所函、戶籍登記申請書、日據時期戶籍資料及陳
    有定繼承系統表等件為證（見原審卷第3-8、11-16頁），原
    審並於96年7月6日向台北縣坪林鄉戶政事務所函查乙○○及
    陳有定其他繼承人之設籍情形，經台北縣坪林鄉戶政事務所
    於96年7月19日以北縣坪戶字第0960000987號函復略稱：乙
    ○○於日據時期昭和10年（即民國24年）11月30日出生，父
    為陳有定，母陳鄭氏玉英，設籍在臺北州文山郡坪林庄大粗
    坑字大粗坑96番地，惟陳有定於民國35年10月1日設籍在臺
    北縣坪林鄉漁光村2鄰內寮2號戶內時，並無乙○○之戶籍資
    料等語，有陳有定戶籍資料可稽 (見原審卷第20-22頁)，固
    堪信為真實。惟查：台灣光復後，行政區域更易，數次換發
    身分證件，乙○○非但未隨同其父陳有定設籍在臺北縣坪林
    鄉漁光村2鄰內寮2號，且始終未曾聲請更易其出生年籍、住
    所等資料，現亦查無其最新設籍登記資料，足見乙○○至少
    於台灣光復後已離去前揭設籍地之最後處所，並陷於生死不
    明之失蹤狀態至明。依上開說明，抗告人可選擇依民事訴訟
    法第628條、民法第8條規定，對乙○○聲請死亡宣告之公示
    催告，期滿再經由法院對之裁判宣告死亡，自無庸對之送達
    系爭催告函；或可選擇對乙○○之法定財產管理人（非訟事
    件法第109條第1項規定參照）送達系爭催告函，倘乙○○無
    法定財產管理人者，則先聲請法院選任其財產管理人，再對
    之送達系爭催告函。無論如何，抗告人不得逕對已失蹤之乙
    ○○聲請為公示送達 (最高法院85年度台抗字第328號民事
    裁定參照)。
五、從而，抗告人聲請將系爭催告函對乙○○為公示送達，與民
    法第97條規定不合，不應准許。原裁定駁回抗告人之聲請，
    核無違誤。抗告意旨指摘原裁定不當，求予廢棄改判，為無
    理由，應予駁回。爰裁定如主文。
中　　華　　民　　國　　96　　年　　11　　月　　12　　日
                  民事第六庭    審判長法　官  張競文
                                      法  官　曾部倫
                                      法  官  陳文正
以上正本係照原本作成。
本裁定不得抗告。
中　　華　　民　　國　　96　　年　　11　　月　　12　　日
                                      書記官　黃菀茹
